【裁判字號】    99,上訴,1092
【裁判日期】    990923
【裁判案由】    強盜等
【裁判全文】
臺灣高等法院高雄分院刑事判決        99年度上訴字第1092號
上  訴  人  臺灣高雄地方法院檢察署檢察官
上  訴  人
即  被  告  甲○○
選任辯護人  歐陽志宏律師
上列上訴人因被告強盜等案件，不服臺灣高雄地方法院98年度訴
字第1332號中華民國99年4 月30日第一審判決（起訴案號：臺灣
高雄地方法院檢察署98年度偵字第9939號），提起上訴，本院判
決如下：
     主  文
原判決撤銷。
甲○○犯非法持有可發射子彈具有殺傷力之槍枝罪，累犯，處有
期徒刑參年陸月，併科罰金新臺幣陸萬元，罰金如易服勞役，以
新臺幣壹仟元折算壹日；扣案改造霰彈槍壹把（槍枝管制編號：
0000000000）、武士刀貳把均沒收；又犯強制罪，累犯，處有期
徒刑陸月。應執行有期徒刑參年捌月，併科罰金新臺幣陸萬元，
罰金如易服勞役，以新臺幣壹仟元折算壹日；扣案之改造霰彈槍
壹把（槍枝管制編號：0000000000 ）、武士刀貳把均沒收。
     事  實
一、甲○○於民國92年間，因接受友人贈與仿雙管霰彈槍製造之
    槍枝換裝土造金屬槍管而成可發射子彈具殺傷力之改造霰彈
    槍1 把（槍枝管制編號：0000000000）及具有殺傷力之口徑
    12GAUGE 制式霰彈1 顆，而未經許可持有可發射子彈具殺傷
    力之槍枝及具殺傷力之子彈，並將上開槍、彈藏放於高雄縣
    燕巢鄉○○村○○路51號住處後方甘蔗園內。又於97年9 月
    、10月間，向不詳人士購買刀刃長37公分、刀柄長20公分（
    總長57公分）、刀刃單面開鋒之武士刀2 把，而未經許可持
    有武士刀。其後於98年3 月26日復未經許可攜帶上開武士刀
    2 把，行經道路公共場所至高雄縣岡山鎮○○○路488 號海
    友釣蝦育樂廣場之公眾得出入場所。
二、甲○○於98年3 月26日上午6 時許，因不明原因駕車攜帶上
    開改造霰彈槍1 把、口徑12GAUGE 制式霰彈1 顆、武士刀2
    把及槍管未貫通之玩具手槍1 把，至高雄縣岡山鎮○○○路
    488 號海友釣蝦育樂廣場，即將玩具手槍1 把佩掛於腰際及
    手持上開武士刀1 把進入2 樓212 號包廂內，見曾泰源、曾
    雅伶等人在包廂內唱歌餐飲，甲○○即基於恐嚇危害安全及
    以強暴、脅迫使人行無義務之事之犯意，手持武士刀向曾泰
    源、曾雅伶等人質問「佳佳」行蹤，旋將武士刀夾於左腋，
    右手舉玩具手槍及拉槍機滑套指向曾泰源、曾雅伶等人，並
    出言質問是否認識「大寶」，而以加害生命、身體之事恐嚇
    曾泰源、曾雅伶等人致生危害於安全。曾泰源乃假意安撫甲
    ○○後，甲○○遂將武士刀丟棄地上，並指示曾泰源等人拾
    起武士刀下樓交還後，甲○○即先行下樓等候，而以脅迫使
    曾泰源行無義務之事。曾泰源為免事端擴大，乃拾起武士刀
    下樓放置甲○○車上，惟甲○○仍繼續追問「大寶」電話，
    曾泰源回稱不知道，甲○○即持該玩具槍1 把指向曾泰源頭
    部而以加害生命、身體之事恐嚇曾泰源致生危害於安全，並
    出手搜取曾泰源之行動電話欲找尋「大寶」之聯絡電話，因
    曾泰源未攜帶行動電話，甲○○遂擅自取走曾泰源之汽車鑰
    匙，而以強暴使曾泰源行無義務之事。嗣甲○○之玩具槍掉
    落地上遭曾泰源拾取，甲○○又取出車上武士刀1 把指著曾
    泰源，並表示車上尚有槍、彈，仍以加害生命、身體之事恐
    嚇曾泰源致生危害於安全。曾泰源為自身安全，旋先行取走
    甲○○車上之改造霰彈槍1 把。甲○○見狀，隨後以汽車鑰
    匙欲啟動曾泰源之車輛，但因曾泰源之小客車裝設暗鎖無法
    啟動，乃持武士刀1 把刺破曾泰源車輛之座椅，致武士刀之
    刀刃及刀柄握把分離，再就地拾取石頭砸毀曾泰源車輛之擋
    風玻璃（毀損部分已經原審判決公訴不受理確定），最後將
    曾泰源之汽車鑰匙隨意丟棄草叢。嗣於同日（98年3 月26日
    ）上午7 時許，員警據報到場始逮捕甲○○，並扣得改造霰
    彈槍1 把（槍枝管制編號：0000000000）、口徑12GAUGE 制
    式霰彈1 顆、武士刀2 把、玩具手槍1 把等物，因而查獲上
    情。
三、案經曾泰源訴由高雄縣政府警察局岡山分局報告臺灣高雄地
    方法院檢察署檢察官偵查起訴。
     理  由
一、證據能力之說明：內政部警政署刑事警察局鑑驗書、98年11
    月11日刑鑑字第0980150865號函及高雄縣政府警察局鑑驗意
    見各係經檢察官及法院囑託鑑定所為，屬刑事訴訟法第159
    條第1 項規定之傳聞證據例外情形，自有證據能力。
二、訊據上訴人即被告（下稱被告）甲○○坦承有未經許可持有
    具有殺傷力之子彈、恐嚇危害安全及以強暴、脅迫使人行無
    義務之事之犯行，惟否認有未經許可有可發射子彈具殺傷力
    之槍枝之犯行，辯稱扣案改造霰彈槍1 把（槍枝管制編號：
    0000000000）無法射擊子彈，並不具有殺傷力等語。
三、經查：
    (一)被告甲○○於事實欄一所載時、地因受贈而未經許可持有
      扣得改造霰彈槍1 把（槍枝管制編號：0000000000）、口
      徑12GAUGE 制式霰彈1 顆，又於事實欄一所載時間因購入
      而未許可持有扣案武士刀2 把，復未經許可在公共場及公
      眾得出入之場所攜帶扣案武士刀2 把，另於事實欄二所載
      時、地持玩具手槍、武士刀恐嚇曾泰源等人致生危害於安
      全及以強暴、脅迫使曾泰源行無義務之事，業據證人即被
      害人曾泰源於原審審理中結證明確（見原審卷第94－104
      頁），並有改造霰彈槍1 把（槍枝管制編號：0000000000
      ）、口徑12GAUGE 制式霰彈1 顆、武士刀2 把、玩具手槍
      1 把扣案可佐；再扣案口徑12GAUGE 制式霰彈1 顆經試射
      可擊發，具有殺傷力，有內政部警政署刑事警察局鑑驗書
      在卷足憑（見偵查卷第40－43頁），扣案之武士刀一把（
      即刀刃及刀柄握把完整之武士刀）刀刃長37公分、刀柄握
      把長20公分（總長為57公分）、刀刃單面開鋒，符合刀刃
      長度須35公分以上、刀柄長度須15公分以上、刀刃單面開
      鋒之公告管制標準，屬槍砲彈藥刀械管制條例所管制之武
      士刀，有高雄縣政府警察局鑑驗意見及照片附卷可稽（見
      偵查卷第38頁），扣案之武士刀一把（即刀刃及刀柄握把
      分離之武士刀）經本院當庭勘驗結果，其刀刃長約37公分
      ，刀刃及刀柄握把結合後總長57公分、刀刃單面開鋒，且
      外觀、結構與扣案之刀刃及刀柄完整之武士刀1 把相同，
      此有本院勘驗筆錄可佐（見本院卷第65－66頁），亦應屬
      槍砲彈藥刀械管制條例所管制之武士刀，至高雄縣政府警
      察局鑑驗意見固認刀刃及刀柄握把分離之武士刀1 把非屬
      槍砲彈藥刀械管制條例所管制之武士刀（見偵查卷第39頁
      ），但參諸高雄縣政府警察局測量扣案之刀刃及刀柄握把
      完整之武士刀1 把係以刀刃及刀柄握把結合方式測量，得
      出刀刃長37公分、刀柄握把長20公分、總長為57公分，而
      測量扣案之刀刃及刀柄握把分離之武士刀1 把係以刀刃及
      刀柄握把分離方式測量，得出刀刃長37公分、刀柄（無握
      把）長14.5公分、總長為51.5公分，有高雄縣政府警察局
      鑑驗意見及照片可參（見偵查卷第39頁），是高雄縣政府
      警察局之鑑驗方式不一致，顯屬可議，況扣案之刀刃及刀
      柄握把分離之武士刀1 把於被告甲○○未許可持有及攜帶
      至海友釣蝦育樂廣場之公眾得出入場所時，尚屬刀刃及刀
      柄握把完整之武士刀，尚不得以其後刀刃及刀柄握把分離
      之狀態判斷非屬槍砲彈藥刀械管制條例所管制之武士刀，
      故高雄縣政府警察局鑑驗意見固認刀刃及刀柄握把分離之
      武士刀1 把非屬槍砲彈藥刀械管制條例所管制之武士刀，
      乃不足採取。又被告甲○○亦坦承上開情節在卷，核與上
      開各證據相符，被告甲○○此部分自白即可信為真正。從
      而，上開事實自堪以認定。
    (二)至被告甲○○固辯稱扣案改造霰彈槍1 把（槍枝管制編號
      ：0000000000）無法射擊子彈，並不具有殺傷力等語。然
      扣案改造霰彈槍1 把（槍枝管制編號：0000000000）經送
      內政部警政署刑事警察局鑑定及說明，扣案改造霰彈槍1
      把係由仿雙管霰彈槍製造之槍枝換裝土造金屬槍管而成，
      右管部分欠缺撞針，無法供擊發子彈使用，但左管部分仍
      具撞針，擊發功能正常，可供擊發適用子彈使用，具有殺
      傷力，且扣案改造霰彈槍1 把之左槍管縱卡有口徑12GAUG
      E 制式霰彈彈殼一顆，因可以人工方式取出排除，自不影
      響槍枝殺傷力有無之認定，有內政部警政署刑事警察局鑑
      驗書及98年11月11日刑鑑字第0980150865號函在卷足憑（
      見偵查卷第40－43頁、原審訴字卷第30頁）；再參以改造
      霰彈槍1 把（槍枝管制編號：0000000000）扣案時，其中
      一槍管確實卡有口徑12GAUGE 制式霰彈彈殼一顆，惟扣案
      後已經員警取出及送高雄縣警察局初步檢視，此有被告甲
      ○○警詢筆錄、扣押物品目錄表及高雄縣警察局槍枝初步
      檢視報告表在卷可佐（見警卷第11、26、33－37頁），足
      見扣案改造霰彈槍1 把之左槍管縱卡有口徑12GAUGE 制式
      霰彈彈殼一顆，輕易即可以人工方式取出排除，換言之，
      扣案改造霰彈槍1 把並未因槍管卡有口徑12GAUGE 制式霰
      彈彈殼一顆致喪失射擊子彈功能，自不因被告甲○○未取
      出卡在槍管之彈殼，遽認扣案改造霰彈槍1 把（槍枝管制
      編號：0000000000）不具殺傷力。是被告甲○○所辯扣案
      改造霰彈槍1 把（槍枝管制編號：0000000000）無法射擊
      子彈，並不具有殺傷力一節，乃無足取。
    (三)檢察官雖起認被告取走曾泰源之汽車鑰匙發動該自用小客
      車未果，係構成刑法第330 條第2 項、第1 項之強盜未遂
      罪嫌。然被告甲○○否認有強盜未遂犯行，辯稱其係意在
      不讓曾泰源離開等語。再參以被告甲○○固出手搜曾泰源
      身體及擅自取走曾泰源之汽車鑰匙，其後復欲啟動曾泰源
      之車輛。惟觀諸曾泰源於原審審理中結證情節，被告甲○
      ○係因向曾泰源追問「大寶」電話，曾泰源回稱不知道，
      被告甲○○乃出手搜取曾泰源之行動電話欲尋找「大寶」
      之聯絡電話，因曾泰源無行動電話，被告甲○○即擅自取
      走曾泰源之汽車鑰匙，但被告甲○○並未立即持鑰匙開啟
      曾泰源之車輛，被告甲○○因玩具槍掉落地上遭曾泰源拾
      取，被告甲○○又取出車上武士刀1 把指著曾泰源，並表
      示車上尚有槍、彈，曾泰源為自身安全，旋先行取走被告
      甲○○車上之改造霰彈槍1 把，被告甲○○此時始持曾泰
      源之汽車鑰匙欲啟動車輛，見無法啟動，乃持武士刀1 把
      刺破曾泰源車輛之座椅，再就地拾取石頭砸毀曾泰源車輛
      之擋風玻璃，最後將曾泰源之汽車鑰匙隨意丟棄草叢（見
      原審訴字卷第94－104 頁）。衡諸被告甲○○先係欲尋找
      「大寶」之聯絡電話而出手搜取曾泰源之行動電話，因曾
      泰源未攜帶行動電話，被告甲○○乃擅自取走曾泰源之汽
      車鑰匙，且被告甲○○亦未立即前往啟動曾泰源之車輛，
      則被告甲○○擅取曾泰源之汽車鑰匙之際，是否有為自己
      不法所有意圖及強取曾泰源之車輛之故意，實屬有疑。再
      被告甲○○因見曾泰源拾取玩具手槍及取走改造霰彈槍1
      把，始持曾泰源之汽車鑰匙欲啟動車輛，見無法啟動，一
      時氣憤遂毀損曾泰源之車輛座椅、玻璃及丟棄鑰匙，是被
      告甲○○倘確有強取曾泰源汽車之犯意，被告甲○○見無
      法啟動曾泰源之車輛，豈有不強令曾泰源開啟車輛電源？
      竟反而逕行破壞曾泰源之車輛座椅、玻璃及丟棄鑰匙？被
      告甲○○所為實有違一般常情，自不得以被告甲○○持曾
      泰源之汽車鑰匙欲啟動車輛之行止，遽認被告甲○○有強
      取曾泰源之車輛之故意及行為。況曾泰源於原審審理中亦
      結證稱被告甲○○係偶然進入海友釣蝦育樂廣場2 樓212
      包廂，且一直重覆說著要找「大寶」、「佳佳」，不知被
      告甲○○究竟要做什麼，但其不認為被告甲○○係要強取
      其財物等語（見原審字卷第102 頁）。綜上各情，足見被
      告甲○○所辯無強取曾泰源財物一節，非無可取。此外，
      復無其他積極證據足佐被告甲○○有不法所有意圖而強取
      財物之犯行，被告甲○○強盜未遂犯行尚屬不能證明。
    (四)檢察官上訴書意旨固聲請鑑定被告甲○○行為時有無精神
      耗弱之情形。然公訴人、被告及辯護人於本院審理中均未
      聲請調查；又被告甲○○於原審審理中固陳稱行為前約6
      、7 小時有施用第二級毒品甲基安非他命，行為前約2 小
      時有施用一粒眠20餘顆（見原審卷第20頁），然並無其他
      證據足佐被告甲○○此部分陳述為真實；此外，被告甲○
      ○復未曾提出曾因精神方面疾病就醫資料，亦難認被告甲
      ○○有精神方面障礙；況參以被告甲○○所為上開行為均
      屬意識正常，並無任何精神耗弱跡象。本院綜上各節，乃
      認檢察官所請鑑定被告甲○○行為時有無精神耗弱之情形
      ，尚屬無必要。
    綜上所述，被告甲○○未經許可有可發射子彈具殺傷力之槍
    枝、未經許可持有具有殺傷力之子彈、恐嚇危害安全及以強
    暴、脅迫使人行無義務之事，事證明確，犯行堪以認定。
四、核被告甲○○所為，係犯槍砲彈藥刀械管制條例第8 條第4
    項之非法持有可發射子彈具有殺傷力之槍枝罪、同條例第12
    條第4 項之非法持有子彈罪、同條例第15條第2 款之於公眾
    得出入之場所非法攜帶刀械罪、刑法第304 條第1 項之強制
    罪。公訴意旨認被告甲○○取曾泰源汽車鑰匙著手發動車輛
    部分係涉犯刑法第330 條第2 項、第1 項之加重強盜未遂罪
    嫌，尚有未合，惟基本社會事實同一，本院自得變更起訴法
    條逕予審判。再被告甲○○自受贈扣案槍、彈後，未經許可
    持有至98年3 月26日始為警查獲，此為犯罪行為之繼續，自
    應適用98年3 月26日被告甲○○遭查獲時之現行槍砲彈藥刀
    械管制條例規定，而無新舊法比較之問題。又被告甲○○於
    密接之時間在同一地點，數次以加害生命、身體之事恐嚇曾
    泰源危害安全及以強暴、脅迫使曾泰源行無義務之事，顯係
    基於同一強制犯意接續實施，僅侵害同一法益，應合為包括
    之一行為而論以接續犯。至被告甲○○對於他人之生命、身
    體等，以現實之強暴、脅迫手段加以危害要挾，使人行無義
    務之事或妨害人行使權利，即應構成刑法第304 條之強制罪
    ，縱有恐嚇行為，亦僅屬犯強制罪之手段，無更論以恐嚇危
    害安全罪之餘地。被告甲○○未經許可持有武士刀繼續中，
    又未經許可於公眾得自由出入之場所攜帶該刀械，則該非法
    持有刀械之靜態「持有」行為，應為於公眾得出入之場所非
    法攜帶刀械之動態「攜帶」行為所吸收，應僅論以槍砲彈藥
    刀械管制條例第15條第2 款之於公眾得出入之場所非法攜帶
    刀械罪。被告同時持有槍、彈及攜帶武士刀行為，同時觸犯
    槍砲彈藥刀械管制條例第8 條第4 項之非法持有可發射子彈
    具有殺傷力之槍枝罪、第12條第4 項之非法持有子彈罪、第
    15 條 第2 款之於公眾得出入之場所非法攜帶刀械罪，為想
    像競合犯，應從一罪刑、情節較重之非法持有可發射子彈具
    有殺傷力之槍枝罪處斷。被告所犯上開槍砲彈藥刀械管制條
    例第8 條第4 項之非法持有可發射子彈具有殺傷力之槍枝罪
    、刑法第304 條第1 項之強制罪等2 罪間，犯意各別、行為
    互殊，應分論併罰。另被告前因傷害案件，經法院判處有期
    徒刑3 月確定，於97年9 月24日易科罰金執行完畢，有被告
    之臺灣高等法院被告前案紀錄表在卷可憑，其於有期徒刑執
    行完畢後5 年內，故意再犯本件有期徒刑以上之二罪，均為
    累犯，應各依刑法第47條第1 項規定加重其刑。
五、原審據以論處被告甲○○罪刑，固非無見。惟查：(一)扣案之
    武士刀一把（即刀刃及刀柄握把分離之武士刀）應屬槍砲彈
    藥刀械管制條例所管制之武士刀，已如前述。原判決認非屬
    槍砲彈藥刀械管制條例所管制之武士刀，尚有未合。(二)扣案
    之武士刀一把（即刀刃及刀柄握把分離之武士刀）屬槍砲彈
    藥刀械管制條例所管制之武士刀，為違禁物，應依刑法第38
    條第1 項第1 款宣告沒收；另扣案之口徑12 GAUGE制式彈殼
    2 顆、玩具手槍1 把、斧頭1 把均不宣告沒收（詳後述）。
    原判決就扣案之武士刀一把（即刀刃及刀柄握把分離之武士
    刀）未宣告沒收，而就扣案之口徑12 GAUGE制式彈殼2 顆、
    玩具手槍1 把、斧頭1 把均於強制犯行主文項下宣告沒收，
    均有未當。被告甲○○上訴意旨否認犯非法持有可發射子彈
    具有殺傷力之槍枝罪，檢察官上訴意旨認被告甲○○應成立
    強盜罪，指摘原判決不當，均為無理由；惟檢察官上訴意旨
    認扣案之武士刀一把（即刀刃及刀柄握把分離之武士刀）應
    屬槍砲彈藥刀械管制條例所管制之武士刀，指摘原判決此部
    分不當，為有理由，且原判決尚有上開可議之處，自應由本
    院將原判決撤銷改判。爰審酌被告甲○○未經許可持有具殺
    傷力之槍枝、子彈及武士刀，對社會治安具有高度之潛在危
    險性，其後復持武士刀使曾泰源行無義務之事，並造成曾泰
    源之損害，惟念及被告甲○○並未持槍、彈犯罪，且被告甲
    ○○行為後已與被害人達成和解，有和解書在卷足憑（見原
    審卷第20－21頁）等一切情狀，分別量處如主文所示之刑，
    併科如主文所示之罰金，並諭知罰金如易服勞役之折算標準
    。扣案改造霰彈槍1 把（槍枝管制編號0000000000號）及武
    士刀2 把均係違禁物，自應依刑法第38條第1 項第1 款規定
    宣告沒收；扣案口徑12 GAUGE制式霰彈1 顆已經試射，所餘
    留彈殼既非違禁物，亦非被告甲○○犯罪所用之物，乃不宣
    告沒收；扣案口徑12 GAUGE制式彈殼1 顆、斧頭1 把雖為被
    告甲○○所有，但與本案犯罪行為無關，另扣案玩具手槍1
    把為被告甲○○所有供犯罪所用之物，但已經滅失，有高雄
    縣政警察局岡山分局函可佐（見原審訴字卷第56頁），故均
    不宣告沒收。
六、被告甲○○被訴毀損部分已經原審判決公訴不受理確定，併
    此敘明。
據上論結，應依刑事訴訟法第369 條第1 項前段、第364 條、第
299 條第1 項前段，槍砲彈藥刀械管制條例第8 條第4 項、第12
條第4 項、第15條第2 款，刑法第11條前段、第304 條、第55條
、第47條第1 項前段、第42條第3 項、第38條第1 項第1 款、第
51條第5 款，判決如主文。
本案經檢察官劉玲興到庭執行職務。
中    華    民    國    99    年    9     月    23    日
                    刑事第八庭  審判長法  官 洪兆隆
                                      法  官 張盛喜
                                      法  官 郭玫利
以上正本證明與原本無異。
被告就強制罪部分不得上訴。
被告就未經許可持有槍、彈罪部分及檢察官如不服本判決應於收
受本判決後10日內向本院提出上訴書狀，其未敘述上訴理由者，
並得於提起上訴後10日內向本院補提理由書狀（均須按他造當事
人之人數附繕本）「切勿逕送上級法院」。
中    華    民    國    99    年    9     月    23    日
                                      書記官 梁美姿
附錄本判決論罪科刑法條
槍砲彈藥刀械管制條例第8條第4項：
未經許可，持有、寄藏或意圖販賣而陳列第1項所列槍枝者，處3
年以上10年以下有期徒刑，併科新臺幣7 百萬元以下罰金。
槍砲彈藥刀械管制條例第12條第4項：
未經許可，持有、寄藏或意圖販賣而陳列子彈者，處5 年以下有
期徒刑，併科新台幣3百萬元以下罰金。
槍砲彈藥刀械管制條例第15條第2款：
未經許可攜帶刀械而有下列情形之一者，處2年以下有期徒刑：
二、於車站、埠頭、航空站、公共場所或公眾得出入之場所犯之
    者。
中華民國刑法第304條第1項：
以強暴、脅迫使人行無義務之事或妨害人行使權利者，處3 年以
下有期徒刑、拘役或3 百元以下罰金。

司法院資訊處製作；財團法人民間司法改革基金會備份。
